【裁判字號】    99,聲,2397
【裁判日期】    990719
【裁判案由】    聲明異議
【裁判全文】
臺灣桃園地方法院刑事裁定              99年度聲字第2397號
聲明異議人即
受刑人之妻  甲○○
受  刑  人  乙○○
上列聲明異議人因受刑人賭博案件，對於臺灣桃園地方法院檢察
署民國99年5 月12日99年度執字第4937號檢察官之執行指揮命令
，聲明異議，本院裁定如下：
    主  文
聲明異議駁回。
    理  由
一、聲明異議意旨：詳如附件聲請狀所載。
二、按受刑人或其法定代理人或配偶，以檢察官執行之指揮為不
    當者，得向諭知該裁判之法院聲明異議，刑事訴訟法第484
    條定有明文。次按犯最重本刑為5 年以下有期徒刑以下之刑
    之罪，而受6 個月以下有期徒刑或拘役之宣告者，得以新臺
    幣（下同）1 千元、2 千元或3 千元折算1 日，易科罰金。
    但確因不執行所宣告之刑，難收矯正之效，或難以維持法秩
    序者，不在此限，刑法第41條第1 項亦有明定。準此，有期
    徒刑或拘役得易科罰金之案件，法院所諭知者，僅係易科罰
    金之折算標準而已，至於是否准予易科罰金，乃賦予執行檢
    察官就個案依前開法律規定裁量之權限，亦即執行檢察官應
    判斷受刑人如不接受有期徒刑或拘役之執行，是否難收矯正
    之成效或難以維持法秩序，以作為其裁量是否准予易科罰金
    之憑據，非謂法院一有易科罰金折算標準之諭知，執行檢察
    官即毫無例外均須准予易科罰金。而所謂「難收矯正之效」
    及「難以維持法秩序」，均屬不確定法律概念，乃立法者藉
    以賦與執行檢察官得依具體個案，考量犯罪特性、情節及受
    刑人個人特殊事由，審酌應否准予易科罰金之裁量權。檢察
    官此項裁量權之行使，僅於發生裁量瑕疵之情況時，法院始
    有介入審查之必要，否則仍應儘量尊重執行檢察官裁量權之
    行使，先予敘明。
三、經查：
  (一)受刑人蔡政熙前於民國97年間因賭博案件，經本院以98年度
    易字第35號判決判處有期徒刑6 月，併科罰金8 萬元，有期
    徒刑如易科罰金，罰金如易服勞役，均以1 千元折算1 日，
    並於99年1 月26日確定，此有上開判決及臺灣高等法院被告
    前案紀錄表各1 份在卷可稽，自堪信為真實。而受刑人前向
    臺灣桃園地方院檢察署就其上揭應執行之刑聲請易科罰金，
    經該署執行檢察官於99年5 月12日審酌受刑人於97年間連續
    2 次於同一地點遭警查獲經營大型賭博電動玩具店，其不知
    悔悟、視法律於無物之心態，酌然甚明，且拒不供出幕後實
    際負責人以供追查，認如不予發監執行所宣告之刑，顯難以
    收矯正之效，且難以維持法秩序，乃依刑法第41條第1 項但
    書規定，不准易科罰金等情，此有臺灣桃園地方法院檢察署
    聲請易科罰金案件審核表1 紙附卷可按，並經本院調取99年
    度執字第4937號執行卷宗核閱無訛。
  (二)再受刑人前於97年1 月19日，在桃園縣桃園市○○路430 號
    1 樓，經警查獲聚眾賭博，經本院以97年度審易字第950 號
    判決判處有期徒刑5 月，併科罰金5 萬元，有期徒刑如易科
    罰金，罰金如易服勞役，均以1 千元折算1 日，甫於97年11
    月25日易科罰金執行完畢，此有臺灣高等法院被告前案紀錄
    表在卷可稽，足見受刑人前已犯有賭博罪之科刑紀錄，詎猶
    不知悔悟，再於97年1 月29日後某日起至97年3 月27日，在
    同一處所（即桃園縣桃園市○○路430 號1 樓），再犯本件
    相同犯行，此有本院97年度審易字第950 號、98年度易字第
    35號判決在卷足憑，受刑人基於犯營利賭博之犯意，長期在
    桃園縣桃園市經營規模龐大之電子遊戲賭場，對於社會善良
    風俗危害非輕，是執行檢察官以上開理由認為本案所處之有
    期徒刑，如准予易科罰金，難收矯正之效，且難以維持法秩
    序，洵屬有據。
  (三)又案件是否行認罪協商程序或改依簡易判決處刑，亦與執行
    時就得易科罰金之案件是否准予易科罰金無涉。換言之，不
    論是依何種訴訟程序而為判決，法院就犯最重本刑為5 年以
    下有期徒刑以下之刑之罪，而受6 個月以下有期徒刑或拘役
    之宣告者，即應於判決主文諭知如易科罰金之折算標準，此
    與檢察官於執行時是否准許易科罰金乃屬二事，非謂確定判
    決有易科罰金之諭知，執行檢察官即一概須准許易科罰金，
    是聲明異議人另稱：公訴檢察官與被告協商量刑時，對於得
    否易科罰金之協商，已有一定充分考量，如前後矛盾處分不
    一致，有損檢察官之權威及形象云云，顯屬無據。
  (四)至受刑人另以其家中尚有子女、母親及哥哥尚待照料，亦不
    宜入監執行云云。然受刑人之親人若符合社會救助申請條件
    ，亦可申請相關主管機構介入安置或扶助，殆無須受刑人親
    力為之；況受刑人之父是否需其照料，亦與執行檢察官認定
    是否「因不執行所宣告之刑，難收矯正之效，或難以維持法
    秩序」乙節無所關聯，自不得執之而謂執行檢察官不准受刑
    人易科罰金，而將受刑人發監執行之指揮命令有何違法或不
    當，併此敘明。
四、綜上所述，受刑人既有前述倘不執行所宣告之刑，則難收矯
    正之效及難以維持法秩序之情形，揆諸前揭說明，臺灣桃園
    地方法院檢察署檢察官上揭所為不得易科罰金之執行處分，
    即無不當，亦無何違誤之處，異議人猶執前詞聲明異議，為
    無理由，應予駁回。
五、依刑事訴訟法第484條、第486 條，裁定如主文。
中    華    民    國    99    年    7     月    19    日
                  刑事第四庭  法  官  張淑華
以上正本證明與原本無異。
如不服本裁定，應於裁定送達後5 日內向本院提出抗告狀。
                              書記官  鄭嘉惠
中    華    民    國    99    年    7     月    20    日

司法院資訊處製作；財團法人民間司法改革基金會備份。
